臺灣臺北地方法院民事判決　　　　　　　　　　　　九十三年度訴字第四一三九號
　　原　　　告　松景科技股份有限公司
　　法定代理人　甲○○
　　訴訟代理人　蔡文彬律師
　　　　　　　　魏式瑜律師
　　　　　　　　張亞婷律師
　　被　　　告　乙○
　　訴訟代理人　陳志浩律師
右當事人間損害賠償事件，本院於九十三年十一月二十四日言詞辯論終結，判決如下
：
    主  文
原告之訴及假執行聲請均駁回。
訴訟費用由原告負擔。
    事實及理由
一、原告原起訴聲明求為判決被告應給付美金十六萬三千九百六十六元之本息（見本
    院卷第六頁），嗣減縮請求金額為美金十六萬三千九百零六元本息，核屬減縮應
    受判決事項之聲明，依民事訴訟法第二百五十五條第一項第三款之規定，應予准
    許。
二、原告主張：被告自民國九十年十月二日任職於原告公司，擔任經理一職，負責業
    務及對外採購等事宜。訴外人翔騰資訊股份有限公司（下稱翔騰公司）於九十三
    年六月八日、十一日訂購二批貨物（下稱系爭交易）因翔騰公司前交付貨款予原
    告時常有拖延之情事，原告為考量翔騰公司信用，於本件交易決定採取Ｔ／Ｔ
    before release（款到放貨）之方式進行交易，此為負責原告與翔騰公司間業務
    之被告所知悉，詎被告明知原告未收到翔騰公司之貨款不可能同意交付貨物之情
    形下，卻通知訴外人大連貨運股份有限公司（下稱大連公司）可出貨予翔騰公司
    ，大連公司並依被告通知而出貨，致原告損失美金十六萬三千九百六十六元之貨
    物。被告前開行為係違背原告所賦予之任務，並致原告損失貨物，爰依據債務不
    履行及侵權行為之法律關係，請求被告負擔損害賠償責任。並聲明：(一)被告應給
    付原告美金十六萬三千九百零六元及自九十三年八月十九日起至清償日止，按年
    息百分之五計算之利息；(二)願供擔保請准宣告假執行。
三、被告方面：被告於執行職務範圍內處理原告與翔騰公司業務往來於系爭交易前，
    已有多次交易記錄，且翔騰公司均有付清貨款，被告係援引之前之交易習慣處理
    與翔騰公司之業務往來，並無原告所稱之債務不履行及侵權行為之情事。況，本
    件翔騰公司於九十三年八月十八日交付被告同年月三十日到期之面額為五百五十
    五萬六千四百一十二元之臺灣銀行本票（下稱系爭本票），並承諾收到貨物如無
    品質、數量之問題後，將開立即期支票支付貨款，被告因認翔騰公司所提之解決
    方案與原告指示被告之交易方式並無違背，方於收受翔騰公司所開立之本票後通
    知大連公司交貨。詎料，原告忽於同年月二十日以被告不適任工作為由，將被告
    開除並要求被告負擔盜賣系爭交易貨物之相關法律責任，翔騰公司亦向被告表示
    因該批貨物有問題，請求返還前所交付之票據，否則將提起相關民、刑事訴訟，
    被告於職務範圍內負責盡責卻遭原告與翔騰公司均欲追究責任，故僅能暫時保管
    上開本票以求自保。又原告既對翔騰公司享有貨款債權及本票債權，原告既得向
    翔騰公司求償故並無任何損失，再提起本件訴訟顯有雙重得利之情事，且本件原
    告已與翔騰公司達成和解，但其中之價差應為貨物瑕疵所致，不應由被告負擔此
    部分之損失等語，資為抗辯。並聲明：(一)原告之訴及假執行聲請均駁回；(二)如受
    不利判決，願供擔保請准宣告免為假執行。
四、查，被告於任職原告公司期間負責與翔騰公司之本件系爭交易，又系爭交易條件
    為Ｔ／Ｔbefore release即款到放貨之方式，被告於收受翔騰公司交付之系爭本
    票後即通知大連公司交付貨物予翔騰公司，又被告係於本院九十三年十月二十一
    日言詞辯論期日當庭交付系爭本票予原告訴訟代理人，但系爭本票經原告提示後
    均以存款不足為由遭退票，另關於系爭貨款債權，原告於本件訴訟進行中亦與翔
    騰公司達成和解，就貨款部分折讓新台幣六十六萬五千一百七十七元等情，為兩
    造不爭執，堪信為真實。
五、按公司經理人不得變更董事或執行業務股東之決定，或股東會或董事會之決議，
    或逾越其規定之權限。公司經理人因違反法令、章程或前條之規定，致公司受損
    害時，對於公司負賠償之責。公司法第三十三條、第三十四條分別定有明文。復
    按，因故意或過失，不法侵害他人之權利者，負損害賠償責任。民法第一百八十
    四條第一項前段亦定有明文。原告主張被告有違背職務之情事，致其受有貨物價
    款之損失，而得依債務不履行、侵權行為之法律關係向被告求償，被告否認有何
    違背職務之處，故本件之首應探究：被告於收受翔騰公司之商業本票後即交付貨
    物是否有違背原告公司之決定事項。查：
（一）被告明知本件原告與翔騰公司系爭交易條件採用Ｔ／Ｔbefore release之款到
      放貨之方式，此由被告寄發予大連公司之電子郵件在卷可稽（見本院卷第十三
      頁）。故即便原告與翔騰公司間曾有同約定為Ｔ／Ｔbefore release之交易條
      件，但卻在翔騰公司交付票據後尚未就票款兌現前即交付貨物之情事，然原告
      法定代理人於系爭交易中既一再告誡被告應待翔騰公司付清款項後方得交付貨
      物，在此交易條件未經原告同意變更前，被告自不得援循往例認定僅須取得翔
      騰公司供作貨款擔保用之票據，即得交付系爭貨物。
（二）又被告自承其係因翔騰公司所提出先交付系爭本票為貨款擔保，待收受貨物無
      誤後，即開立即期支票支付貨款，其因認與原告指示交易條件無違背故方同意
      交付貨物云云。但系爭交易條件既約定為Ｔ／Ｔbefore release即款到放貨之
      意思，故被告僅收受翔騰公司交付供作擔保之用之商業本票，實難認翔騰公司
      已付清貨款。又即便在交易實務上，得申請由金融機構擔任擔當付款之商業本
      票資格者，通常會要求與該金融機構有往來紀錄且無不良債信者，但即便開立
      該商業本票其性質上仍屬本票之一種，並非代替現金之支付，受款人取得商業
      本票後經提示付款時，仍可能受有不獲付款之風險。查，本件翔騰公司所開立
      之系爭商業本票，經原告提示之結果，業以存款不足為由遭退票，而被告卻於
      收受系爭本票後即將貨物交付予翔騰公司，殊不論本件翔騰公司拒絕支付票款
      （即貨款）之原因為何，但被告未經原告同意，擅自變更與翔騰公司間之交易
      條件，自應認有違反經理人權限之處。綜上，被告辯稱其執行職務並未違反原
      告指示，顯不足採。
六、復按民法第二百十六條第一項所謂所受損害，係指現存財產因損害事實之發生而
    被減少，屬於積極損害。又損害賠償之範圍，應以被害人實際所受損害為衡。（
    最高法院八十一年度台上字第三八三號判決參照）。又損害賠償之目的，在於回
    復被害人損害發生前之原狀。故斟酌被害人實際所受損害時，在相當因果關係內
    ，由責任原因所生之一切損害，無論其為積極的或消極的，方屬應賠償之範圍。
    被告既否認原告受有如其聲明所示之貨款損害，本件次應審酌原告是否因被告前
    開違背職務之行為而受有損害。
（一）依據原告與翔騰公司約定Ｔ／Ｔbefore release之交易條件，僅係讓買受人即
      被告有先交付價款之義務，而不得主張買賣契約中之同時履行抗辯權即以出賣
      人即原告未交付貨物，而得拒絕交付貨款。故依據系爭買賣合約原告本有交付
      貨物之義務，不能因翔騰公司所交付之票據並未獲得現實支付，而原告業已交
      付貨物而認定原告受有貨物所有權之損失，原告以其受有貨物之損失主張被告
      應負擔損害賠償責任，即屬無據。況，本件原告與翔騰公司間之買賣契約仍有
      效存在，且原告亦持有翔騰公司所開立之商業本票，原告自得依據貨款交付請
      求權及票款請求權訴請翔騰公司交付相關貨款、票款，自應認原告並無損失可
      言。
（二）原告復主張其雖與翔騰公司達成和解，但翔騰公司係開立遠期票據且和解金額
      原告亦折讓百分之十達新台幣六十六萬五千一百七十七元，故其確因被告違背
      職務而受有損失云云。然查，本件原告與翔騰公司既均承認系爭買賣契約存在
      ，且翔騰公司亦願交付貨款時，原告本無庸因其以先行將貨物交付，而須在買
      賣價金上為折讓之表示，仍得向翔騰公司請求全部之貨款。暫且不論原告同意
      折讓之原因是否果如被告所辯稱係因系爭貨物存有瑕疵，然本件既為原告自行
      同意將價金折讓並同意翔騰公司遲至九十三年十二月方付款，此部分係由原告
      與翔騰公司所成立一訴訟外之和解，係創設一新的法律關係，本件被告既未參
      與原告與翔騰公司之和解，無法知悉原告同意讓步之原因而何，自不能將此部
      分折讓之價差甚或延後收受款項之損害認為係因被告違反職務所致，而應認原
      告所受此部分之損失與被告行為間並無因果關係，原告自亦不得請求被告負擔
      損害賠償責任。
七、綜上所述，被告雖有違背原告指示之交易條件，未收受貨款前即交付貨物予翔騰
    公司，但原告並未證明其因此受有如聲明所示之損害。從而，原告依據債務不履
    行、侵權行為之法律關係，請求被告給付原告美金十六萬三千九百零六元及自九
    十三年八月十九日起至清償日止之法定遲延利息，為無理由，應予駁回。又原告
    受敗訴判決，其假執行之聲請即失所依據，應併予駁回。
八、因本案事證已臻明確，兩造其餘主張陳述及所提之證據，經本院斟酌後，認與判
    決結果不生影響，均毋庸再予論述，附此敘明。
九、訴訟費用負擔之依據：民事訴訟法第七十八條。
中　　　華　　　民　　　國　　九十三　　年　　 十二 　　月　　　六　　　日
                                          民事第四庭  法  官    黃柄縉
右正本係照原本作成
如對本判決上訴，須於判決送達後廿日內向本院提出上訴狀
中　　　華　　　民　　　國　　九十三　　年　　 十二 　　月　　　七　　　日
                                                      書記官    楊湘雯
